【裁判字號】    98,抗,29
【裁判日期】    980220
【裁判案由】    本票裁定
【裁判全文】
臺灣板橋地方法院民事裁定                98年度抗字第29號
抗  告  人    台灣特亦可有限公司
兼法定代理人  乙○○
抗  告  人    甲○○
相  對  人    中租迪和股份有限公司
法定代理人    丙○○
以上抗告人因與相對人間本票裁定事件，對於中華民國97年12月
24日臺灣板橋地方法院97年度票字第11618 號裁定提起抗告，本
院裁定如下：
    主  文
抗告駁回。
抗告程序費用由抗告人連帶負擔。
    理  由
一、按執票人向本票發票人行使追索權時，得聲請法院裁定後強
    制執行，票據法第123 條定有明文。又本票執票人依上開法
    條之規定，聲請法院裁定及抗告法院之裁定，僅依非訟事件
    程序，以審查強制執行許可與否，並無確定實體上法律關係
    存否之效力，如發票人就票據債務之存否有爭執時，應由發
    票人提起確認之訴，以資解決（最高法院56年台抗字第714
    號、57年台抗字第76號判例意旨參照）。次按本票如載明免
    除作成拒絕證書，則執票人聲請裁定准予強制執行時，自毋
    庸提出已為付款提示之證據，本票執票人依票據法第123 條
    規定向本票發票人行使追索權，聲請法院裁定准予強制執行
    ，係屬非訟事件，對於此項聲請所為裁定，僅依非訟事件程
    序，就本票形式上之要件是否具備予以審查為已足，發票人
    如主張執票人未為提示，依票據法第124 條準用同法第95條
    但書之規定，應由其負舉證之責（最高法院84年台抗字第22
    號裁定意旨參照）。
二、本件相對人主張：伊執有抗告人為共同發票人，如原裁定所
    示之本票1 紙，並免除作成拒絕證書，詎屆期提示未獲付款
    ，依票據法第123 條聲請裁定許可強制執行等情，已據提出
    本票1 紙為證，原裁定予以准許，即無不合。抗告意旨略以
    ：相對人並未向抗告人為票據之提示，亦未見原裁定有記載
    相對人如何提示之說明，如何認定相對人有於民國97年12月
    3 日前為提示，並據以起算遲延利息；另就票據遲延利息部
    分，亦應以年息6 ％計算之等語。惟按系爭本票有免除作成
    拒絕證書之記載，依票據法第124 條、第95條之規定，應由
    主張相對人未為提示之抗告人負舉證之責，且相對人於聲請
    本票裁定准許強制執行時已主張其有經提示未獲付款，抗告
    人未能證明相對人未為付款之提示，其抗告即應認為無理由
    ，應予駁回（臺灣高等法院88年度抗字第1399號裁定意旨可
    資參照）。查系爭本票既載有「本票免除作成拒絕證書」字
    樣（見原審卷第4 頁），相對人於聲請本票強制執行裁定時
    主張屆期提示不獲付款，即為已足，抗告人抗辯相對人未為
    提示，依上開說明，自應負舉證責任，惟其未依法舉證以實
    其說，自屬無據。至其餘之抗辯即使屬實，亦係實體上之爭
    執，應由抗告人另行提起訴訟，以資解決，本件非訟程序不
    得加以審究，仍應為許可強制行之裁定。
三、據上論結，本件抗告為無理由，依非訟事件法第46條、第21
    條第2 項，民事訴訟法第495 條之1 第1 項、第449 條第1
    項、第78條、第85條第2 項，裁定如主文。
中    華    民    國    98    年    2     月    20    日
                  民事第一庭審判長法  官  李世貴
                                  法  官  黃若美
                                  法  官  黃信滿
以上正本係照原本作成。
如不服本裁定，僅得於收受本裁定正本送達後10日內，以適用法
規顯有錯誤為理由，向本院提出再抗告狀，（須附繕本一份及繳
納再抗告裁判費新台幣1,000 元），經本院許可後紿可再抗告。
中    華    民    國    98    年    2     月    23    日
                                  書記官  林月蓉


司法院資訊處製作；財團法人民間司法改革基金會備份。
